【裁判字號】    99,易,81
【裁判日期】    990415
【裁判案由】    毀棄損壞
【裁判全文】
臺灣彰化地方法院刑事判決                99年度易字第81號
公  訴  人  臺灣彰化地方法院檢察署檢察官
被      告  丙○○
上列被告因毀棄損壞案件，經檢察官提起公訴（98年度調偵字第
706 號），本院判決如下：
    主  文
丙○○犯毀損他人物品罪，處拘役伍拾伍日，如易科罰金，以新
臺幣壹仟元折算壹日。
    犯罪事實
一、丙○○與乙○○○（本案起訴後，已於99年3 月25日死亡）
    為婆媳關係，因財產分配問題，平日關係不睦，丙○○竟基
    於毀損他人器物之接續犯意，於民國98年7 月20日上午11時
    許，趁乙○○○暫居在女兒李麗華住處而不在家中之機會，
    以榔頭敲毀乙○○○所有位於彰化縣花壇鄉○○路186 號住
    處之大門、木門、窗戶，致不堪使用，當時向乙○○○租屋
    而居住在隔壁之房客甲○○，聽聞敲打聲音時外出查看，並
    當場出言制止，惟丙○○仍繼續破壞門窗，甲○○即報警處
    理。惟警員離去後，丙○○仍接續上開毀損犯意，於同日下
    午3 時許，以除草劑噴灑乙○○○所有位於彰化縣花壇鄉○○路186 號住處旁茉莉花田中之部分樹木，致部分茉莉花樹
    枯萎凋謝，不能再生綠葉及開花，而無法收成或利用。
二、案經彰化縣警察局彰化分局報請臺灣彰化地方法院檢察署檢
    察官偵查起訴。
    理  由
一、證據能力部分：
    (一)證人甲○○（目擊者）、李麗華（告訴人之女兒）於偵查
      中向檢察官所為證述，雖係被告以外之人於審判外之言詞
      陳述，為傳聞證據，然其等於偵查中向檢察官所為證述，
      既經具結，且本院審酌該等言詞陳述係由證人出於自由意
      識而陳述，又無其他證據足認該等陳述有何顯不可信之情
      事等一切情況，依刑事訴訟法第159 條之1 第2 項規定，
      認上開證人於偵訊中之證述，自得採為認定本件犯罪事實
      所憑之證據。
    (二)證人即甲○○（目擊者）、告訴人乙○○○於警詢時之證
      述，雖屬被告以外之人於審判外之言詞陳述，為傳聞證據
      ，然經本院於審理時當庭直接提示而為合法之調查，被告
      均未於言詞辯論終結前聲明異議，本院復審酌該等言詞陳
      述係由證人出於自由意識而陳述，並無非法取證之情況，
      依刑事訴訟法第159 條之5 之規定，認上開證人於警詢時
      之證述，應得採為認定本件犯罪事實所憑之證據。
    (三)本判決所引用之其餘證據，均為警方合法實施採證，及本
      院依法調取附卷之資料，檢察官、被告對於證據能力均無
      意見，自得引為本案證據。
二、訊據被告丙○○矢口否認有何毀損門窗及茉莉花田之行為，
    辯稱：門窗是我先生拿榔頭破壞的，不是我所為，當天下午
    我噴灑在茉莉花田的只是一般的農藥，不是除草劑，當時在
    現場所發現的除草劑是我在除其他雜草的藥劑，我沒有用來
    噴灑茉莉花，茉莉花樹至今也沒有死掉，然因現在是落葉期
    ，看起來比較枯黃云云。經查：證人甲○○目睹被告持榔頭
    破壞門窗，並報警處理之經過，業據證人甲○○於警詢、偵
    訊及本院審理時證述在卷，有其警詢筆錄（98年度偵字第
    7134號卷宗《下簡稱偵查卷宗》第11至13頁）、偵訊筆錄（
    偵查卷第31至32頁）及本院99年4 月1 日審理筆錄在卷可參
    ，並有門窗遭毀損之照片、照片日期更正說明（偵查卷宗第
    16至17頁、第14頁）、甲○○住處電話通聯紀錄（98年度調
    偵字第706 號卷宗第4 頁）附卷可憑，證人乙○○○於警詢
    時、李麗華於偵訊時亦證稱當天伊確有接獲證人甲○○之電
    話告知被告正在破壞門窗及討論如何處理此事，有證人乙○○○之警詢筆錄（偵查卷第9 至10頁）、李麗華之警詢筆錄
    （偵查卷第31頁）可資參佐。被告於本院審理時雖辯稱其曾
    因抱怨證人甲○○晾衣服位置防礙被告出入而互有嫌隙，惟
    查被告於警詢時表示：「（警員問：妳既然沒有告訴人所指
    稱之行為，為何本案目擊者甲○○會指稱當時有看到妳持榔
    頭敲打告訴人之房舍門窗玻璃？）答：她是租房子的房客，
    她要這樣講我也沒有辦法。（問：你與甲○○是否認識？彼
    此是否有仇隙或財務糾紛？）答：我見過她，但是彼此不熟
    。都沒有」等語（偵查卷第4 頁），顯被告於本院審理時改
    稱其與證人素有嫌隙相互矛盾，所辯已屬可疑。再查證人甲○○於警詢時表示被告破壞門窗時來不及照相，但在被告噴
    灑除草劑時即有拍照存證，此有茉莉花樹遭噴灑過程及現場
    所發現除草劑照片（偵查卷宗第18至19頁）在卷可參，另衡
    以證人甲○○於本院審理時證稱其與被告夫婦均無嫌怨，案
    發當天及平時灑藥前被告丈夫均有特別提醒證人甲○○要記
    得關窗，此亦為被告所承認，是以證人甲○○應無任意攀誣
    被告之理，其證詞自堪採信。至被告雖辯稱案發當天噴灑的
    是一般農藥，不是除草劑，但現場確有留下除草劑之袋子，
    且依證人甲○○所提出茉莉花田於99年3 月26日所攝照片觀
    之，噴灑過之區域枝葉枯黃，與鄰近未灑過區域枝葉鮮綠茂
    密之情形截然不同，證人甲○○於本院審理時證稱：「茉莉
    花田遭被告當天噴到的地方，茉莉花樹都已經乾掉了，輕輕
    一折就會斷掉，其他沒有被她噴的地方，都已經長出嫩芽、
    綠葉，因為我現在還住在這裡，所以我都有看到這裡的情形
    」等語，足證被告所噴灑確實是對茉莉花樹具有破壞性之除
    草劑，被告辯稱只是一般除蟲農藥云云，亦不可信。綜上，
    本件事證明確，被告犯行堪以認定。
三、核被告破壞告訴人乙○○○住處之門、窗及茉莉花樹之所為
    ，係犯刑法第354 條之毀損罪。被告在98年7 月20日上下午
    先後破壞門、窗及茉莉花樹，應係在單一犯意下接續實施，
    可評價為單純一罪。爰審酌被告與告訴人乙○○○為婆媳關
    係，被告竟因不滿財產分配，而破壞婆婆乙○○○住處之門
    、窗及為營生而種植之茉莉花樹，到案後始終否認犯行，態
    度不佳，欠缺悔意，並參酌被告之智識程度、其犯行所造成
    之危害、素行紀錄等一切情狀，量處如主文所示之刑，並諭
    知易科罰金之折算標準，以示懲戒。
據上論斷，應依刑事訴訟法第299 條第1 項前段，刑法第354 條
、第41條第1 項前段，判決如主文。
本案經檢察官賴志盛到庭執行職務。
中    華    民    國    99    年    4     月    15    日
                  刑事第七庭     法      官 黃玉齡
以上正本證明與原本無異。
如不服本判決應於收受判決後十日內向本院提出上訴書狀，並應
敘述具體理由。其未敘述上訴理由者，應於上訴期間屆滿後二十
日內向本院補提理由書（均須按他造當事人之人數附繕本），切
勿逕送上級法院。
告訴人或被害人對於判決如有不服具備理由請求檢察官上訴者，
其上訴期間之計算係以檢察官收受判決正本之日期為準。
中    華    民    國    99    年    4     月    15    日
                                 書  記  官 黃鏽金
附錄論罪科刑法條：
中華民國刑法第354條
毀棄、損壞前二條以外之他人之物或致令不堪用，足以生損害於
公眾或他人者，處 2 年以下有期徒刑、拘役或 5 百元以下罰金
。

司法院資訊處製作；財團法人民間司法改革基金會備份。
